【裁判字號】    92,家抗,9
【裁判日期】    920526
【裁判案由】    遺產繼承
【裁判全文】
臺灣高等法院花蓮分院民事裁定                        九十二年度家抗字第九號
    抗  告  人  乙      ○
    代  理  人  劉  厲  生  律師
右抗告人因遺產繼承事件，對於中華民國九十二年四月十一日，臺灣臺東地方法院九
十二年度聲繼字第九號裁定，提起抗告，本院裁定如左：
    主    文
抗告駁回
抗告程序費用由抗告人負擔。
    理    由
一、本件抗告意旨略以：抗告人父親即被繼承人甲○○，於民國廿八年與母親方香妹
    生下抗告人，殆抗日戰爭勝利後回鄉，發現母親改嫁，甚不諒解，遂搬去與兄長
    及侄兒同住，不到三年就又隨國民政府去台。嗣後兩岸開放探親，抗告人父親始
    得與大陸侄兒們連絡上，因抗告人為文盲無法與父親直接連繫，而抗告人父親住
    於榮家，亦不便要求抗告人來台探親，其本有計劃回鄉探親甚至定居，卻於民國
    八十九年因意外亡故終究無法成行。原裁定徒以戶籍謄本、兵籍資料及抗告人未
    曾來台探親，認定抗告人非甲○○之女，卻未審酌甲○○當年來台背景及車禍受
    傷等情，為此請求廢棄原裁定等語。
二、按「廣東縣梅縣公證處（九三）梅證字第一四三、一四四及一四五號公證書，雖
    經財團法人海峽交流基金會（下稱海基會）驗證，謂係該縣公證處所核發無誤。
    然依台灣地區與大陸地區人民關係條例第七條及同條例施行細則第八條之立法精
    神以觀，各主管機關對於經海基會驗證之大陸地區公證書，仍應確實審查其實質
    內容之真實性與適法性。足見上開公證書雖經海基會驗證，亦不得認係公文書逕
    予採信。」（最高法院八十六年度台上字第八三二號判決意旨參照）。次按兩岸
    關係條例第七條所明定之真正，係指形式上之真正而言，至該文書之內容是否足
    以證明某一待證事實存在，仍需法院綜合一切事實證據予以判斷，並非該文書一
    經提出，法院即不須就其他法院應依職權調查之事項予以調查。是以，本件抗告
    人主張其為被繼承人在大陸地區之女，固據提出大陸地區江西省南昌市公證處親
    屬關係證明書影本、財團法人海峽交流基金會證明書影本各一份為證，惟依前揭
    說明，則該公證書縱經財團法人海峽交流基金會證明形式上為真正，然實質內容
    是否為真正，該基金會並無從得知，尚不能僅憑上開證明書即遽認抗告人之主張
    為真實自明。
三、經查：被繼承人甲○○死亡前，設籍於台東縣卑南鄉○○村○○鄰○○路三一六
    號四五號，其配偶欄為空白，且無子女之記載，有戶籍謄本一份附卷可稽。又原
    審法院向台東縣後備司令部函查，其函復：甲○○之兵籍資料上僅記載母「趙氏
    」、子「彭菊水」，有台東縣後備司令部九十二年三月十四日之岩信字第Ｚ○○
    ○○○○○○○號函附卷可稽。本件抗告人提出之親屬關係公證書上，記載被繼
    承人之女為乙○，即與上開戶籍謄本、兵籍資料不符，又若甲○○於大陸確實有
    女，於三十七年隨國軍來台時，抗告人乙○已九歲，則被繼承人甲○○尚不至於
    未在兵籍卡上記載其資料，且嗣後抗告人乙○亦未曾以探親名義來台，有內政部
    警政署入出境管理局九十二年四月三日函在卷可佐，故依上開證據尚不足以證明
    抗告人即為被繼承人甲○○之女。再審酌，被繼承人甲○○於一九九三（民國八
    十二年）二月十日已與在大陸之侄子彭宗保先生聯絡，雙方多次書信往來，有書
    信三紙附卷足參，而人近晚年，多企盼有子女陪伴至百年，此乃人情之常，但迄
    至二０００年七月二十一日死亡，近七年之間，被繼承人如果有骨血之親，則何
    以未向子侄探詢？抗告人所陳，與一般經驗法則相悖，要難採信。是以抗告人所
    提之書證，尚不能證明其確係本件被繼承人甲○○之繼承人，則原法院駁回其繼
    承遺產之聲請，核無不當。抗告意旨指摘原裁定不當，求予廢棄，為無理由，應
    予駁回。
據上論結，本件抗告為無理由，爰依非訟事件法第二十八條、第八條第二項，民事訴
訟法第四百九十二條第一項、第七十八條，裁定如主文。
中      華      民      國    九十二    年    五    月     二十六     日
                                    審判長法官  謝志揚
                                          法官  莊謙崇
                                          法官  陳淑媛
右正本係照原本作成。
本件不得再抗告。
                                        書記官  邱廣譽
中      華      民      國    九十二    年    五    月     二十六     日


司法院資訊處製作；財團法人民間司法改革基金會備份。
